臺灣高等法院高雄分院刑事判決　　　　96年度上訴字第1292號
上　訴　人　臺灣高雄地方法院檢察署檢察官
被　　　告　鐘元
　　　　　　（起訴書誤載為甲○○）
上列上訴人因被告違反毒品危害防制條例案件，不服臺灣高雄地
方法院96年度訴字第1734號中華民國96年5 月15日第一審判決（
起訴案號：臺灣高雄地方法院檢察署96年度毒偵字第2858、3035
號），提起上訴，本院判決如下：
    主  文
上訴駁回。
    理  由
一、公訴意旨略以：被告鐘元（起訴書及原審判決均誤載為甲
    ○○）於民國96年2 月3 日下午6 時回溯26小時內某時許，
    在不詳地點，施用第一級毒品海洛因；再於96年2 月6 日晚
    間8 時許，在高雄縣橋頭鄉○○路36號住處，施用第一級毒
    品海洛因，嗣於96年2 月7 日下午4 時許，在高雄縣路竹鄉
    ○○路276 巷口為警攔查，並扣得第一級毒品海洛因1 包（
    毛重0.34公克），因認被告涉有毒品危害防制條例第10條第
    1 項之施用第一級毒品罪嫌云云。
二、按已經提起公訴之案件，在同一法院重行起訴者，應諭知不
    受理之判決，並得不經言詞辯論為之，刑事訴訟法第303 條
    第2款 、第307 條分別定有明文。次按，刑事法若干犯罪行
    為態樣，本質上即具有反覆、延續實行之特質，則行為人若
    基於單一犯意，在密切接近之一定時、地，持續實行之多次
    該等犯罪行為，而依社會通念，於客觀上認為符合一個反覆
    、延續性之行為概念者，於刑法評價上，即應僅成立一罪，
    學理上所稱「集合犯」即屬之。按施用毒品行為，大多具有
    成癮性，故毒品危害防制條例之施用第一級或第二級毒品罪
    ，依該條例之立法意旨，原即預定其有反覆施用第一級或第
    二級毒品之性質，即得認屬學理上所稱「集合犯」而為包括
    之一罪。然對依集合犯而論以包括一罪之判斷，仍不能無限
    擴張，其一罪範圍之認定，必須與於95年7 月1 日施行之刑
    法刪除第56條連續犯規定之立法旨趣（立法意旨認：實務上
    對連續犯之認定，過於寬鬆，常可連綿數年之久，不無鼓勵
    犯罪之嫌，使國家刑罰權之行使，發生不合理之現象）相契
    合，苟行為人主觀上，非出於一個決意，客觀上各行為間，
    又無密切接近關係，依一般社會通念，認不應評價為一罪方
    合於刑罰公平原則時，仍不能悉數率皆論以一罪，反之則可
    認係一罪（最高法院96年度台上字第2083號判決意旨參照）
    。
三、經查：
  (一)被告鐘元前被訴於96年2 月13日下午4 時25分許（為警採
    尿時）回溯24小時內之某時，在不詳地點，以不詳方式施用
    第一級毒品海洛因1 次，於同日在高雄縣橋頭鄉○○路48號
    前，為警查獲，並扣得第一級毒品海洛因1 包（毛重0.3 公
    克），所涉毒品危害防制條例第10條第1 項施用第一級毒品
    罪嫌，業經臺灣高雄地方法院檢察署於96年3 月27日以96年
    度毒偵字第2480號提起公訴，於96年4 月25日繫屬於臺灣高
    雄地方法院96年度訴字第1669號審理中，被告現被通緝中而
    尚未確定之事實，有起訴書、臺灣高等法院被告前案紀錄表
    各1 份在卷可憑。
  (二)本案被告被訴於96年2 月3 日及同年月6 日某時，在高雄縣
    橋頭鄉○○路36號住處及不詳地點，施用第一級毒品海洛因
    ，所涉毒品危害防制條例第10條第1 項施用第一級毒品罪嫌
    ，其中96年2 月3 日之犯行，被告係於施用後之同日下午，
    駕駛營業大貨車，在高雄市楠梓區○○○○街口萊爾富超商
    前等候友人時，為警盤查後經其同意在警局採尿送驗後而發
    現；至於同年月6 日之犯行，被告則係同年月7 日下午4 時
    許，駕駛營業大貨車，在高雄縣路竹鄉○○路與大同路276
    巷口，因違規被警攔下時，主動將其持有之第一級毒品海洛
    因1 包（毛重0.34公克）交付警方而查獲，此分別有高雄市
    政府警察局左營分局及高雄縣政府警察局湖內分局之刑事案
    件移送書，及被告之警詢筆錄等在卷可稽。亦即被告本案之
    2 次施用第一級毒品海洛因之犯行，除與上開另案被訴於96
    年2 月13日施用第一級毒品之犯行，相距僅數日，而時間近
    接外，且均係其於施用後，分別經其同意前往警局採尿送驗
    ，或主動自首交出持有之毒品後始被查獲，而尚非因係施用
    毒品之現行犯而遭警查獲致被迫中斷其施用犯意，應認其於
    本案被訴之2 次施用犯行，與另案於96年2 月13日因現行犯
    而為警查獲而被迫中斷施用犯意前之施用毒品行為，均係於
    一定時間內，侵害同一法益，接續所為一個滿足毒癮行為所
    為的數個舉動，參諸上開意旨，本院認上開數個舉動依一般
    社會健全觀念，不宜強行分開評價，而應認係接續犯之包括
    一罪，方合於刑罰公平原則。
  (三)再查，本案被告被訴於96年2 月3 日及同年月6 日某時，在
    高雄縣橋頭鄉○○路36號住處及不詳地點，施用第一級毒品
    海洛因，所涉毒品危害防制條例第10條第1 項施用第一級毒
    品罪嫌，經臺灣高雄地方法院檢察署檢察官於96年4 月17日
    提起本件公訴，而於96年4 月27日繫屬於臺灣高雄地方法院
    ，此有臺灣高雄地方法院檢察署96年4 月25日雄檢惟大96毒
    偵2858字第6680號函及本院刑事科收案戳記可資為憑。而被
    告被訴於同年月13日施用第一級毒品犯行，與本案之犯罪行
    為係屬包括一罪關係，業如上述，且係於同年4 月25日即先
    行起訴而繫屬臺灣高雄地方法院，現仍在審理中，亦如上述
    。故檢察官係就同一案件之一部事實起訴後，復就本件施用
    一級毒品海洛因之犯行，再行起訴，而係就已提起公訴之案
    件，在同一法院重行起訴。
四、原審因而不經言詞辯論，諭知本件公訴不受理之判決，核無
    不合，檢察官上訴意旨，認被告本案之犯行與另案犯行間應
    為數罪，而指摘原判決不當，為無理由，應予駁回，並不經
    言詞辯論為之。
據上論結，應依刑事訴訟法第368 條、第372條，判決如主文。
中　　華　　民　　國　　96　　年　　6 　　月　　25　　日
            刑事第七庭  審判長法  官   莊飛宗
                              法  官   孫啟強
                              法  官   邱明弘
以上正本證明與原本無異。
如不服本判決應於收受本判決後10日內向本院提出上訴書狀，其
未敘述上訴理由者，並得於提起上訴後10日內向本院補提理由書
狀（均須按他造當事人之人數附繕本）「切勿逕送上級法院」。
中　　華　　民　　國　　96　　年　　6 　　月　　25　　日
                              書記官  黃玉珠
